臺灣臺中地方法院刑事判決　　　　　　　95年度易字第2488號
公　訴　人　臺灣臺中地方法院檢察署檢察官
被　　　告　乙○○
上列被告因幫助詐欺取財案件，經檢察官提起公訴（95年度偵字
第11261號、95年度偵字第16387號），因被告於準備程序中就被
訴事實為有罪之陳述，受命法官於聽取當事人之意見後，由本院
合議庭裁定由受命法官獨任進行簡式審判程序，本院判決如下：
    主    文
乙○○幫助意圖為自己不法之所有，以詐術使人將本人之物交付
，處有期徒刑貳月，如易科罰金，以銀元佰元即新臺幣玖佰元
折算壹日。
    犯罪事實及理由
一、乙○○明知如將個人所申辦之行動電話門號交付予姓名年籍
    不詳且不相識之成年人，能預見該成年人有可能以所取得之
    行動電話門號遂行財產上犯罪之目的，竟仍基於縱若取得其
    所申辦之行動電話門號之成年人，自行或轉交他人用以實施
    犯罪，供作向被害人為詐欺取財犯行之工具，仍不違背其本
    意之幫助使用其行動電話門號者向他人詐欺取財之不確定故
    意，而於民國95年2、3月間之某日，在臺中市不詳地點，將
    其前於95年1月間向位於臺中市○○路○段上之臺灣大哥大
    股份有限公司所申辦取得之0000000000號行動電話門號ＳＩ
    Ｍ卡，以新臺幣（下同）二千五百元之代價，出售予真實姓
    名年籍均不詳之某成年男子，而容任他人使用其上開行動電
    話門號遂行犯罪。嗣該不詳成年男子取得乙○○所交付之上
    開行動電話門號ＳＩＭ卡之後，即與其所屬之詐欺取財犯罪
    集團之成年成員基於意圖為自己不法所有之共同犯意聯絡，
    由集團中之一不詳姓名成年人，先於95年3月6日10時許，以
    乙○○交付之上開行動電話門號撥打電話給甲○○，謊稱：
    其已獲得高級衛浴設備之獎項，或可選擇換得八十七萬元之
    獎金，然需先付手續費用才能取得獎金云云，致使甲○○信
    以為真而陷於錯誤，而於同年月6日10時23分、同年月7日9
    時32分，依指示先後將十三萬七千二百元、十萬元等金額匯
    入所指定之帳戶內，該等款項旋遭提領一空。嗣甲○○遲未
    接獲後續指示，始知受騙而報警處理後查悉上情。
二、前開犯罪事實，有下列證據可證：
  (一)被告乙○○於本院準備程序及審理時所為認罪之陳述。
  (二)被害人甲○○於警詢之指訴。
  (三)被害人甲○○所提出郵政國內匯款執據影本二紙、上開行動
    電話門號之通聯調閱查詢單一紙。
三、新舊法比較之說明：
  (一)刑法第二條第一項規定：
    查被告行為後，刑法第二條第一項業於94年2月2日修正公布
    ，並自95年7月1日起施行。修正後刑法第二條第一項規定，
    已將新舊法律適用之「從新從輕」原則，改採「從舊從輕」
    原則，而此規定僅係規範行為後法律變更所生新舊法律比較
    適用之準據法，並非實體刑罰法律，自不生行為後法律變更
    之比較適用之問題，應逕行適用新法第二條第一項之規定，
    為「從舊從輕」之比較，合先敘明。
  (二)刑法第三百三十九條第一項法定刑為罰金部分：
    被告行為後，刑法第三十三條第五款業於94年2月2日修正公
    布，並自95年7月1日起施行；修正後刑法第三十三條第五款
    規定「罰金：新臺幣一千元以上，以百元計算之。」，與修
    正前刑法第三十三條第五款規定「罰金：一元以上。」不同
    。比較新舊法結果，以舊法較有利於行為人，故依刑法第二
    條第一項前段規定，本案關於刑法第三百三十九條第一項之
    法定刑罰金部分，自應適用行為時之法律即修正前刑法第三
    十三條第五款規定決定其罰金部分之法定刑。又被告行為後
    ，關於刑法罰金刑部分，業於95年6月14日以華總一義字第0
    9500035181號令增訂公布刑法施行法第一條之一，明定：「
    中華民國94年1月7日刑法修正施行後（按指95年7月1日施行
    ），刑法分則編所定罰金之貨幣單位為新台幣。94年1月7日
    刑法修正時，刑法分則編未修正之條文定有罰金刑者，自94
    年1月7日刑法修正施行後，就其所定數額提高為三十倍。但
    72年6月26日到94年1月7日新增或修正之條文，就其所定數
    額提高為三倍。」，與該條增訂公布前，就罰金刑部分所適
    用之罰金罰鍰提高標準條例第一條前段、現行法規所定貨幣
    單位折算新臺幣條例第二條規定不同。而刑法第三百三十九
    條第一項係刑法分則編未修正之條文而定有罰金刑者，比較
    新舊法適用之結果，其關於法定刑為罰金部分之提高標準，
    新法並無較有利於被告之情形，故依刑法第二條第一項前段
    規定，本案關於刑法第三百三十九條第一項之法定刑罰金提
    高標準部分，自應適用行為時之法律即罰金罰鍰提高標準條
    例第一條及現行法規所定貨幣單位折算新臺幣條例第二條。
  (三)刑法第四十一條第一項規定：
    查被告行為後，刑法第四十一條第一項前段業於94年2月2日
    修正公布，並於95年7月1日施行。修正前刑法第四十一條第
    一項前段規定：「犯最重本刑為五年以下有期徒刑以下之刑
    之罪，而受六個月以下有期徒刑或拘役之宣告，因身體、教
    育、職業、家庭之關係或其他正當事由，執行顯有困難者，
    得以一元以上三元以下（按指銀元）折算一日，易科罰金。
    」，又被告行為時之易科罰金折算標準，修正前罰金罰鍰提
    高標準條例第二條前段（現已刪除）規定，就其原定數額提
    高為一百倍折算一日，則本件被告二人行為時之易科罰金折
    算標準，應以銀元三百元折算一日，經折算為新臺幣後，應
    以新臺幣九百元折算為一日。惟修正後之刑法第四十一條第
    一項前段則規定：「犯最重本刑為五年以下有期徒刑以下之
    刑之罪，而受六個月以下有期徒刑或拘役之宣告者，得以新
    臺幣一千元、二千元或三千元折算一日，易科罰金。」比較
    修正前後之易科罰金折算標準，以95年7月1日修正公布施行
    前之規定，較有利於行為人，則應依刑法第二條第一項前段
    ，適用修正前刑法第四十一條第一項前段及罰金罰鍰提高標
    準條例第二條規定，定其折算標準。
四、爰審酌被告並無前科，素行堪稱良好，有臺灣高等法院被告
    全國前案紀錄表在卷可憑，其因一時貪於小利致罹刑典，又
    於本院準備程序、審理時坦承犯行，知所悔悟，犯後態度良
    好，又其所得利益非鉅，犯罪手段尚屬平和，暨被害人所受
    損害等一切情狀，並參酌公訴人具體求處被告有期徒刑二月
    至四月之間，量處如主文所示之刑，並諭知易科罰金之折算
    標準，以示懲儆。
五、依刑事訴訟法第二百七十三條之一第一項、第二百九十九條
    第一項前段，刑法第二條第一項前段，刑法第三十條第一項
    、第二項、第三百三十九條第一項、第四十一條第一項前段
    （修正前），罰金罰鍰提高標準條例第一條前段、修正前第
    二條，現行法規所定貨幣單位折算新臺幣條例第二條，判決
    如主文。
中　　華　　民　　國　　96　　年　　4 　　月　　11　　日
                  刑事第十二庭  法  官  廖慧如
上正本證明與原本無異。
如不服本判決，應於送達後十日內向本院提出上訴狀（須附繕
本），上訴於台灣高等法院台中分院。
                                書記官  魏宏銘
中　　華　　民　　國　　96　　年　　4 　　月　　11　　日
附錄本案論罪科刑法條全文：
中華民國刑法第三百三十九條第一項
意圖為自己或第三人不法之所有，以詐術使人將本人或第三人之物交付者
，處五年以下有期徒刑、拘役或科或併科一千元以下罰金。
